【裁判字號】    98,交聲,1627
【裁判日期】    980729
【裁判案由】    聲明異議
【裁判全文】
臺灣高雄地方法院交通事件裁定        98年度交聲字第1624號
                                    98年度交聲字第1625號
                                    98年度交聲字第1626號
                                    98年度交聲字第1627號
原處分機關  交通部公路總局高雄區監理所
異  議  人
即受處分人  甲○○
上列異議人即受處分人因違反道路交通管理處罰條例案件，對於
交通部公路總局高雄區監理所民國98年5 月13日所為之4 裁決處
分（原處分：高監自裁字第裁80-ZHQ009359號、第裁80-ZHP0101
29號、第裁80-ZGQ014141號、第裁80-ZEQ009359號）聲明異議，
本院裁定如下：
    主  文
異議均駁回。
    理  由
一、原處分意旨分別略以：異議人即受處分人甲○○駕駛車牌號
    碼0557-XE 號自用小客車，於附表所示時間行經附表所示收
    費站車道，因行駛高速公路，於駛進收費站繳費時，未依標
    誌指示過站繳費，經內政部警政署國道高速公路警察局第五
    警察隊、第七警察隊、第八警察隊分別製單舉發，原處分機
    關依道路交通管理處罰條例第33條第3 項規定，裁處異議人
    罰鍰各新臺幣（下同）800 元等語。
二、聲明異議意旨略以：異議人於附表所示時間駕駛車牌號碼05
    57-XE 號自用小客車行經附表所示收費站，因異議人之丈夫
    所使用車輛進廠維修，遂將原裝設於該車輛上之E 通機（指
    高速公路電子收費系統車內設備單元，下簡稱OBU)，改裝設
    於異議人所有之車牌號碼0557-XE 號自用小客車上，異議人
    不知OBU 不能共用於不同車號車輛之規定，認為如同回數票
    可供他車使用，遂開車行經附表所示收費站之電子收費車道
    ，況當時車內裝有OBU ，應無違反道路交通管理處罰條例第
    33條第3 項規定，為此聲明異議，爰請撤銷前揭裁罰處分等
    語。
三、按汽車行駛於高速公路、快速公路或設站管制之道路，有其
    他違反管制規定之行為，處駕駛人600 元以上1200元以下罰
    鍰，道路交通管理處罰條例第33條第3 項定有明文。故行經
    高速公路收費站未依高速公路及快速公路交通管制規則第23
    條規定及相關標誌標線指示行駛過站者，例如：非電子收費
    使用者行駛電子收費車道或未持用回數票行駛回數票專用道
    等情形，應依道路交通管理處罰條例第33條第3 項之規定，
    處駕駛人600 元以上1200元以下之罰鍰。又國道高速公路建
    置之電子收費系統（Electronic Toll Collection，下簡稱
    ETC） ，係依一機（OBU） 一車而規劃，此於民眾申辦OBU
    時所簽訂之「電子收費服務契約」第4 章第11條第2 項規範
    無誤（該條規定車內設備單元開通後，申請用戶本人應依車
    內設備單元操作指南正確操作車內設備單元，且不得自行或
    使非裝機點工作人員以外之第三人任意拆卸、破壞或移至他
    車使用）；另交通部臺灣區○道○○○路局所頒布之「電子
    收費申裝及欠費追繳作業注意事項」第4 條亦規定：用路人
    使用高速公路電子收費服務，應與營運單位簽訂電子收費服
    務契約，申裝指定之車內設備單元，且須隨車登記；第16條
    第2 款規定：未申裝車內設備單元，而使用非登記所屬之車
    內設備單元，不照章繳費者，依法舉發等情，有遠通電收股
    份有限公司98年7 月9 日函附之電子收費服務契約及前開「
    電子收費申裝及欠費追繳作業注意事項」在卷可參。是若欲
    將隨車專屬之OBU 裝置於他車，自應另向ETC 營運公司申請
    車牌異動，使用非該車專屬OBU ，則屬未申裝OBU ，若逕由
    ET C車道通行，即為違反上開高速公路及快速公路交通管制
    規則及道路交通管理處罰條例規定。
四、經查：本件異議人並未向ETC 營運公司申請OBU 異動，即將
    原裝設於其丈夫車輛上之OBU ，改裝設於異議人所有之車牌
    號碼0557-XE 號自用小客車上，並行駛ETC 專用車道通過附
    表所示收費站一節，經異議人坦承不諱，且有違規查詢報表
    在卷可憑，實堪認定。依前開說明，則異議人視同未申裝OB
    U 而行駛ETC 車道，異議人辯稱其行駛通過附表所示收費站
    時，車上置有OBU ，雖該OBU 非該車登記所屬，仍無違反道
    路交通管理處罰條例規定云云，應非可採。異議人雖抗辯其
    不知一機一車之規定云云，惟查此規定業經明定於申請裝設
    OBU 之契約書內，且經交通部臺灣區○道○○○路局於94年
    12月1 日以業字第09400313111 號令訂定發布「電子收費申
    裝及欠費追繳作業注意事項」，並即日生效，故一般用路人
    對於電子收費係一機一車之規定，理應有相當之認識與瞭解
    ，異議人尚不得執其不知規定，而主張無庸受罰。
五、綜上，本件異議人於附表所示時、地，確有行駛高速公路，
    於駛進收費站繳費時，未依標誌指示過站繳費之違規行為，
    原處分機關據以援引上開規定，裁處如上開裁決書處罰主文
    所示之罰鍰，並無不當，本件異議為無理由，應均予駁回。
六、據上論斷，應依道路交通案件處理辦法第19條，裁定如主文
    。
中    華    民    國    98    年    7     月    29    日
                  交通法庭  法  官  楊國煜
如不服本裁定，應於收受送達後5 日內向本院提出抗告狀。
以上正本證明與原本無異。
中    華    民    國    98    年    7     月    29    日
                            書記官  王芷鈴
附表：（車號0557-XE自用小客車）
┌──┬──────┬──────┬──────┬─────────┬──────┐
│編號│裁決書號碼  │違規時間    │違規地點    │違規事實          │ 案號       │
├──┼──────┼──────┼──────┼─────────┼──────┤
│ 1  │高監自裁字第│98年1 月23日│白河收費站北│汽車行駛高速公路，│98年度交聲字│
│    │裁          │10時18分    │上車道      │於進收費站繳費時，│第1624號    │
│    │80-ZHQ009359│            │            │未依標誌指示過站繳│            │
│    │            │            │            │費                │            │
├──┼──────┼──────┼──────┼─────────┼──────┤
│ 2  │高監自裁字第│98年1 月23日│古坑收費站北│汽車行駛高速公路，│98年度交聲字│
│    │裁          │10時56分    │上車道      │於進收費站繳費時，│第1625號    │
│    │80-ZHP010129│            │            │未依標誌指示過站繳│            │
│    │            │            │            │費                │            │
├──┼──────┼──────┼──────┼─────────┼──────┤
│ 3  │高監自裁字第│98年1 月23日│名間收費站北│汽車行駛高速公路，│98年度交聲字│
│    │裁          │11時17分    │上車道      │於進收費站繳費時，│第1626號    │
│    │80-ZGQ014141│            │            │未依標誌指示過站繳│            │
│    │            │            │            │費                │            │
├──┼──────┼──────┼──────┼─────────┼──────┤
│ 4  │高監自裁字第│98年1 月23日│田寮收費站北│汽車行駛高速公路，│98年度交聲字│
│    │裁          │9時47分     │上車道      │於進收費站繳費時，│第1627號    │
│    │80-ZEQ009359│            │            │未依標誌指示過站繳│            │
│    │            │            │            │費                │            │
└──┴──────┴──────┴──────┴─────────┴──────┘


司法院資訊處製作；財團法人民間司法改革基金會備份。
